臺灣基隆地方法院基隆簡易庭民事判決
111年度基建簡字第2號
原      告  陳麗英  
訴訟代理人  吳西河  
被      告  謝居傳  


上列當事人間返還承攬報酬等事件，本院於民國111年8月10日言
詞辯論終結，判決如下：
    主  文
被告應給付原告新臺幣壹拾貳萬玖仟元，及自民國一一一年六月
二十四日起，至清償日止，按週年利率百分之五計算之利息。
原告其餘之訴駁回。
訴訟費用由被告負擔。
本判決第一項得假執行。
原告其餘假執行之聲請駁回。
    事實及理由
一、被告經合法通知，未於言詞辯論期日到場，核無民事訴訟法
    第386條各款所列情形，爰依民事訴訟法第436條第2項、第3
    85條第1項前段規定，准原告聲請，由其一造辯論而為判決
    。
二、原告起訴主張：伊於民國106年7月27日委由被告施作基隆市
    ○○區○○路000巷00號房屋用水、用電工程，預付工程款為新
    臺幣（下同）80,000元，則由被告於當日收訖。詎被告遲遲
    未見動工，經伊再三催討後，雙方乃同意：被告切結於107
    年5月30日前完成上揭工程，如未能完工，每遲1日違約處罰
    10,000元等節，並由被告書立切結書交付伊持以為憑。惟上
    開期限屆滿後，被告屢經通知仍置之不理，伊只得於108年2
    月13日委由律師發函催告限期完成。然被告迄今仍未施作，
    伊乃以本件起訴狀繕本之送達，向被告表明解除契約之意思
    表示，並請求被告返還前已給付之預付款80,000元。又依被
    告書立之切結書，原告尚可依兩造約定向被告請求違約金；
    因被告自約定期限107年5月30日起，迄伊起訴之日已逾千日
    以上，按前開約定，伊本可向被告請求上千萬之違約金，但
    伊於本件，僅就其中之120,000元違約金先為一部之請求等
    語。並聲明：⑴被告應給付原告200,000元，及自起訴狀繕本
    送達翌日起至清償日止，按週年利率5%計算之利息；⑵訴訟
    費用由被告負擔；⑶原告願供擔保，請准宣告假執行。
三、被告經合法通知（經本院寄送至上開居所地之民事起訴狀暨
    開庭通知書，經寄存於基隆市警察局第一分局南榮路派出所
    後，被告本人親自於111年6月23日前往該所簽名領取，有該
    所受理訴訟文書寄存送達登記簿1紙存卷可查），未於言詞
    辯論期日到場，亦未提出書狀作何聲明或陳述。
四、本院之判斷：
　㈠按當事人對於他造主張之事實，於言詞辯論時不爭執者，視
    同自認。但因他項陳述可認為爭執者，不在此限。當事人對
    於他造主張之事實，已於相當時期受合法之通知，而於言詞
    辯論期日不到場，亦未提出準備書狀爭執者，準用第1項之
    規定，為民事訴訟法第280條第1項、第3項前段所明文。原
    告主張之前揭事實，業據其提出與所述相符之被告署名106
    年7月27日收受預付工程款80,000元之收據、署名為被告之
    切結書、黃丁風律師出具之108年2月13日之律師函等件影本
    為證，揆諸前揭說明，堪認被告已自認原告之主張為真實。
    是本院審酌上開事證，自堪信原告主張為真實可採。
　㈡因可歸責於債務人之事由，致給付不能者，債權人得請求損
    害賠償；因可歸責於債務人之事由，致為不完全給付者，債
    權人得依關於給付遲延或給付不能之規定行使其權利；債權
    人於有第226條之情形時，得解除其契約；契約解除時，當
    事人雙方回復原狀之義務，除法律另有規定或契約另有訂定
    外，依左列之規定：受領之給付為金錢者，應附加自受領
    時起之利息償還之。民法第226條第1項、第227條第1項、第
    256條、第259條第2款分別定有明文。本件被告迄原告起訴
    時仍未開始施作，有如前述，顯有給付遲延之情形，且歷經
    有年，亦未見被告抗辯有何不可歸責之事由，則原告以本件
    起訴狀繕本送達，向被告為解除契約之意思表示，於法並無
    不合。從而兩造間之承攬契約業經合法終止，被告依前開說
    明，即應返還所受領之給付即前述之預付工程款80,000元。
    故原告就此部分請求被告返還，為有理由，自應准許。
　㈢就原告先為違約金之一部請求部分：
　⒈按違約金，除當事人另有訂定外，視為因不履行而生損害之
    賠償總額。其約定如債務人不於適當時期或不依適當方法履
    行債務時，即須支付違約金者，債權人除得請求履行債務外
    ，違約金視為因不於適當時期或不依適當方法履行債務所生
    損害之賠償總額；約定之違約金額過高者，法院得減至相當
    之數額，民法第250條第2項、第252條分別定有明文。再按
    違約金得區分為損害賠償預定性質違約金及懲罰性違約金，
    前者乃將債務不履行債務人應賠償之數額予以約定，亦即一
    旦有債務不履行情事發生，債權人即不待舉證證明其所受損
    害係因債務不履行所致及損害額之多寡，均得按約定違約金
    請求債務人支付。後者之違約金係以強制債務之履行為目的
    ，確保債權效力所定之強制罰，故如債務人未依債之關係所
    定之債務履行時，債權人無論損害有無，皆得請求，且如有
    損害時，除懲罰性違約金，更得請求其他損害賠償（最高法
    院108年度台上字第568號判決意旨參照）。本件依切結書上
    之文字，記載：「……願於中華民國107年5月30日前完成工程
    ，如未完成該項工程，願負一切責任，願放棄所有抗辯權，
    超過1天完成願罰10,000元無意見」等語。核其意旨，係為
    確保債務人履行，且於文字中又明確以「罰」字為每日10,0
    00元之款項定性，則此部分之約定應為懲罰性違約金之性質
    無誤。
　⒉另按當事人約定契約不履行之違約金過高者，法院固得依民
    法第252 條以職權減至相當之數額，惟是否相當仍須依一般
    客觀事實、社會經濟狀況及當事人所受損害情形，以為酌定
    標準；懲罰性違約金係以強制債務之履行為目的，確保債權
    效力所定之強制罰，故如債務人未依債之關係所定之債務履
    行時，債權人無論損害有無，皆得請求；違約金是否相當，
    應依一般客觀事實、社會經濟狀況及當事人所受損害情形，
    以為衡量之標準，若所約定之額數，與實際損害顯相懸殊者
    ，法院自得酌予核減，並不因懲罰性違約金或賠償額預定性
    違約金而異（最高法院49年台上字第807 號民事判例，83年
    度台上字第2879號、82年度台上字第2529號民事裁判要旨參
    照）。被告違約金數額是否明顯過高，應予酌減等節，自應
    以被告若能如期履行系爭增補契約，本於契約正義等值之原
    則，被告因未履行系爭工程所得受之利益、原告因被告不履
    約所受之損害程度，作為違約金是否過高酌減及酌減比例之
    審酌。
　⒊本件原告主張依兩造形諸於切結書之合意，應可向被告請求
    上千萬元之違約金，然以原告所付出之80,000元計算，若每
    日可獲得10,000元之違約金，不啻於1年可獲得3,650,000元
    ，相當於45倍以上之年收益，顯然過高，遠甚於法定最高利
    率限制之週年利率16%，對被告實屬過苛。從而本院自應依
    前開說明，予以酌減，以維衡平。茲以兩造約定之完工期限
    107年5月30日起算，至原告以送達起訴狀繕本作為向被告解
    除契約之意思表示之111年6月23日，已達4年又1月（不滿1
    月部分，以1月計；換算後即為4又¹／₁₂年），審諸本件工程
    遲延迄今均未施作，其責任全在被告，是本件以週年利率15
    %為標準計算應屬適當。從而原告請求被告給付之違約金範
    圍在49,000元（計算式：80,000元年利率15%4¹／₁₂年＝49,
    000元）以內，核屬有據，應予准許，逾此部分之請求，則
    乏所據，不應准許。
　㈣給付無確定期限者，債務人於債權人得請求給付時，經其催
    告而未為給付，自受催告時起，負遲延責任。其經債權人起
    訴而送達訴狀，與催告有同一之效力；又遲延之債務，以支
    付金錢為標的者，債權人得請求依法定利率計算之遲延利息
    ；應付利息之債務，其利率未經約定，亦無法律可據者，週
    年利率為5%，民法第229條第2項、第233條第1項前段、第20
    3條分別定有明文，查原告依據契約關係，請求被告返還預
    付工程款及違約金，核屬給付無確定期限，是依前揭說明，
    原告自得按上開規定請求被告給付自起訴狀繕本送達翌日即
    111年6月24日起，依週年利率5%計算之遲延利息。
　㈤綜上所述，原告依民法第259條第2款、兩造間關於違約金之
    約定，請求被告給付129,000元（計算式：80,000元＋49,000
    元＝129,000元），及自起訴狀繕本送達翌日即111年6月24日
    起至清償日止依週年利率5%計算之法定遲延利息部分，為有
    理由，應予准許；逾此範圍之請求，為無理由，應予駁回。
五、本件事證已經明確，兩造其餘攻擊防禦方法與證據調查，核
    與本件判決結果不生影響，爰不逐一論列，附此敘明。
六、本件係為民事訴訟法第427條第1項訴訟標的金額50萬元以下
    之財產權訴訟，適用簡易訴訟程序所為被告部分敗訴之判決
    ，爰依同法第389條第1項第3款之規定，依職權就原告勝訴
    部分宣告假執行；原告雖陳明願供擔保聲請假執行，惟其聲
    明僅促使法院職權發動，爰就其勝訴部分不另為假執行准駁
    之諭知。至原告其餘敗訴部分，其假執行之聲請即失所依附
    ，應併予駁回。
據上論結，本件原告之訴為一部有理由、一部無理由，依民事訴
訟法第436條第2項、第385條第1項前段、第79條、第87條第1項
、第389條第1項第3款，判決如主文。　　
中　　華　　民　　國　　111 　年　　8 　　月　　24　　日
                  基隆簡易庭法　官　李謀榮　　　　　
以上正本係照原本作成。
對於本件判決如有不服，應於收受送達後20日內向本院提出上訴
書狀，上訴於本院合議庭，並按他造當事人之人數附具繕本。如
委任律師提起上訴者，應一併繳納上訴審裁判費。
中　　華　　民　　國　　111 　年　　8 　　月　　24　　日
                            書記官　顏培容